【裁判字號】    95,台上,5625
【裁判日期】    951013
【裁判案由】    偽造有價證券
【裁判全文】
最高法院刑事判決            九十五年度台上字第五六二五號
上  訴  人  甲○○
                    樓
上列上訴人因偽造有價證券案件，不服台灣高等法院中華民國九
十五年五月二日第二審更審判決（九十三年度上更(一)字第二八四
號，起訴案號：台灣板橋地方法院檢察署八十八年度偵字第二○
七五○號），提起上訴，本院判決如下：
    主  文
上訴駁回。
    理  由
按刑事訴訟法第三百七十七條規定：上訴於第三審法院，非以判
決違背法令為理由不得為之；是提起第三審上訴，應以原判決違
背法令為理由，係屬法定要件；如果上訴理由狀並未依據卷內訴
訟資料具體指摘原判決不適用何種法則或如何適用不當，或所指
摘原判決違法情事，顯與法律規定得為第三審上訴理由之違法情
形不相適合時，均應認其上訴為違背法律上之程式，予以駁回。
本件上訴人甲○○之上訴意旨略稱：(一)、告訴人文永川遭偽造之
本件支票，大部分由證人劉俊弦持用，上訴人簽發之部分，均已
兌現，並未獲利，自無甘冒刑責偽造有價證券之可能，原判決未
審酌及此，逕認上訴人犯偽造有價證券罪，殊違經驗法則。(二)、
文永川就如何自上訴人取得切結書及其是否認識劉俊弦之證詞，
前後不一，原判決仍採為判決基礎，於法洵有未合。(三)、依證人
林愛桃等人之證詞，渠等取得之本件支票，大部分來自劉俊弦，
文永川於第一審法院審理時亦承認認識劉俊弦，上訴人確受文永
川委託請領支票本轉交劉俊弦，原判決就上開有利上訴人之事證
未說明何以不足採之理由，亦未說明文永川事後否認認識劉俊弦
為實在之依據，理由自屬不備。(四)、文永川係於第一審判決後始
提出未填寫日期之切結書，該切結書之署名非上訴人所簽，文永
川亦未舉證證明上訴人何時、何地、於何情況下簽立該切結書；
至文永川謂其將空白支票及印章交付上訴人後翌日起即找不到上
訴人，卻持有該切結書，則該切結書之真實性即非無疑，原判決
就切結書作成之時間、地點及過程未詳為調查審認，逕將該切結
書採為斷罪資料，難謂無調查職責未盡之違法等語。惟查，原判
決依憑上訴人之部分自白，文永川及證人李文雅、林愛桃、黃進
明、林文芳、蘇隆武、王宣懿、張敬國、陶陳美松於偵審時之指
訴或供證，復有上訴人署名之切結書一張，法務部調查局民國九
十三年十月十三日鑑定通知書及所附鑑定分析圖一份、支票領用
證影本一紙在卷等證據，資以認定上訴人連續並牽連犯有刑法第
二百零一條第一項偽造有價證券及同法第二百十六條、第二百十
條行使偽造私文書罪；因而撤銷第一審之無罪判決，改判依行為
時即修正前刑法第五十五條牽連犯之規定，從一重論上訴人以連
續意圖供行使之用，而偽造有價證券罪，處有期徒刑年貳月，
如原判決附表所示偽造之支票肆拾貳張均沒收；已詳所憑之證
據及認定之理由，並以上訴人否認犯罪，辯稱：伊以每月分紅新
台幣三萬元予文永川之條件，向文永川借得支票及印鑑使用，絕
無盜領、偽開支票情事；文永川同意伊簽發使用支票一張，其餘
支票則係依文永川之指示將支票及印鑑交予劉俊弦簽發行使等語
，乃飾卸之詞，在理由內詳予指駁；從形式上觀察，原判決並無
違背法令情形。按事實之認定及證據之取捨，乃屬事實審法院之
職權，證人之證言及合法調查所得之證據，何者為可採，事實審
法院本得參酌其他相關證據為自由之判斷，苟無違反經驗法則或
論理法則，自難指為違法。上訴人如何逾越文永川之同意範圍而
偽造及冒領支票，文永川不利上訴人之證詞何以足採，原判決理
由二、(二)至(四)已詳其調查審認之結果，核屬事實審法院取捨證
據職權之適法行使，尚無違經驗法則及論理法則，不能任指為違
法；上訴意旨(一)執此爭論，洵非適法之第三審上訴理由。又證據
之證明力係由法院自由判斷，縱證人之證言前後未盡相符，但原
審本於審理所得心證，就其證言之一部認確實可信予以採取，尚
非法所不許。文永川之指訴，原審認與事實相符，原判決採為判
決基礎，經核尚無違證據法則。上訴意旨(二)猶加以爭辯，亦非適
法。再刑事訴訟法第三百十條第二款規定，有罪之判決書，對於
被告有利之證據不採納者，固應說明其理由。惟其所謂對於被告
有利之證據，係指該證據客觀上對論罪科刑有所影響，且對被告
有利，具有證據評價之必要性者而言；倘該證據客觀上對論罪科
刑並無影響，既無為證據評價之必要，縱未在判決理由內加以說
明，亦僅係行文簡略而已。原判決既採信不利上訴人之事證及供
述，資為斷罪資料，自係摒棄不採其他部分，縱原判決未詳予說
明，理由稍嫌不足，惟與判決主旨尚無所影響；又審理事實之法
院，其認定被告犯罪事實所憑之證據，並不以直接證據為限，間
接證據亦包括在內，凡綜合調查所得之各種直接及間接證據，本
於推理之作用得其心證，而為事實之判斷，苟與事實無違，此項
判斷即與完全憑空推測迥異，即不容任意指為違法。本件原判決
並非僅依憑文永川之指訴及切結書為認定其犯行之唯一證據，而
係引述上開各種直接及間接證據，本於推理之作用予以綜合判斷
，查明確與事實相符，始資以論罪科刑，難認有何違法。上訴意
旨(三)仍非適法之第三審上訴理由。而刑事訴訟法第三百七十九條
第十款所謂應調查之證據，係指與待證事實有重要關係，在客觀
上認為有調查之必要且能調查者而言。本件事證已臻明確，且卷
內切結書之簽名經法務部調查局鑑定與上訴人筆跡高度相同；至
切結書作成之時間、地點及過程等細節，上訴人既否認簽署，復
與上訴人成罪無涉，原審就此部分不為無益之調查，不得指為調
查未盡，上訴意旨(四)指摘原審調查未盡，同非適法之上訴理由。
綜上所述，上訴人上訴意旨，或就原判決所為證據取捨及事實認
定，任憑己見為事實上之爭辯，或就與本件犯罪構成要件無關之
細節，漫言指摘，且未依據卷內資料具體指摘原判決究係如何違
背法令，核與法定上訴第三審之形式要件不符，其上訴違背法律
上之程式，應予駁回。
據上論結，應依刑事訴訟法第三百九十五條前段，判決如主文。
中    華    民    國  九十五  年    十    月   十三   日
                      最高法院刑事第十二庭
                          審判長法官  林  永  茂
                                法官  洪  文  章
                                法官  蘇  振  堂
                                法官  蕭  仰  歸
                                法官  何  菁  莪
      本件正本證明與原本無異
                                      書  記  官
中    華    民    國  九十五  年    十    月   十六   日
                                                    Ａ


司法院資訊處製作；財團法人民間司法改革基金會備份。
